---
layout: page
title: xwMOOC 데이터 제품
subtitle: 등록된 자동차 현황 - 성남시
output:
  html_document: 
    toc: yes
    toc_float: true
    highlight: tango
    code_folding: hide
mainfont: NanumGothic
---
 
``` {r, include=FALSE}
source("tools/chunk-options.R")
knitr::opts_chunk$set(echo = TRUE, warning=FALSE, message=FALSE)

# 0. Packages & Configuration
library(shiny)
library(flexdashboard)
library(keras)
library(knitr)
library(DT)

options(DT.options = list(pageLength = 3, dom = 't'))

```

# 1. 디젤차? [^aq-diesel] {#diesel-aq}

[^aq-diesel]: [CAR GUY - 디젤차 금지 베이징, 미세먼지 서울보다 좋아져 이변](http://www.carguy.kr/china/28732/) 

자동차 배기가스 통제를 강화하면 공기질이 좋아질 것인가? 전세계 대도시의 공기품질 향상을 위해서 다양한 실험을 진행중에 있고,
베이징도 자동차 배기가스 통제를 비롯한 도심 공기청정기술을 도입하는 등 다양한 시도를 취하고 있다. 

공기품질을 높일 수 있는 여러방안이 있지만 가장 먼저 자동차 등록대수 현상파악부터 시작을 해 보자.

# 2. 자동차 등록현황 데이터 {#auto-registration-data}

국토교통 통계누리 [자동차등록현황보고 (Total Registered Moter Vehicles)](http://stat.molit.go.kr/portal/cate/statMetaView.do?hRsId=58&hFormId=2040&hSelectId=2040&sStyleNum=413&sStart=201801&sEnd=201801&hPoint=00&hAppr=1&oFileName=2018%EB%85%84+01%EC%9B%94+%EC%9E%90%EB%8F%99%EC%B0%A8+%EB%93%B1%EB%A1%9D%EC%9E%90%EB%A3%8C+%ED%86%B5%EA%B3%84.xlsx&rFileName=2018%EB%85%84+01%EC%9B%94+%EC%9E%90%EB%8F%99%EC%B0%A8+%EB%93%B1%EB%A1%9D%EC%9E%90%EB%A3%8C+%ED%86%B5%EA%B3%84.xlsx&midpath=%2Fstat_file%2F)
웹사이트를 통해 자동차 등록현황 데이터를 다운로드 받아볼 수 있다.

웹사이트에서 다운로드 받은 데이터가 깔끔한 형태가 아니라서, 데이터를 깔끔하게 정제작업을 수행한다.

``` {r auto-registration-data} 
library(tidyverse)
library(readxl)
library(xts)
library(extrafont)
loadfonts()
library(ggthemes)
library(DT)
library(treemap)
library(highcharter)
library(d3treeR)

# 1. 데이터 가져오기 -----
auto_dat <- read_excel("data/자동차대수/2018년_01월_자동차_등록자료_통계.xlsx", sheet="02.통계표_시군구", skip=3)

# 2. 데이터 정제 -----

auto_dat <- auto_dat %>% 
    select("X__1", "X__2", "관용", "자가용", "영업용", "관용__1", 
             "자가용__1", "영업용__1", "관용__2", "자가용__2", "영업용__2", 
             "관용__3", "자가용__3", "영업용__3") %>% 
    rename(시도=X__1, 시군구=X__2) %>% 
    mutate(시도 = na.locf(시도)) %>% 
    filter(시군구 != "계") %>% 
    rename(승용_관용 = "관용", 
           승용_자가용 = "자가용",
           승용_영업용 = "영업용",
           승합_관용 = "관용__1", 
           승합_자가용 = "자가용__1",
           승합_영업용 = "영업용__1",
           화물_관용   = "관용__2", 
           화물_자가용 = "자가용__2",
           화물_영업용 = "영업용__2",
           특수_관용   = "관용__3", 
           특수_자가용 = "자가용__3",
           특수_영업용 = "영업용__3")

승용_df <- auto_dat %>% select(시도, 시군구, contains("승용")) %>% 
    gather(용도, 대수, -시도, -시군구)

화물_df <- auto_dat %>% select(시도, 시군구, contains("화물")) %>% 
    gather(용도, 대수, -시도, -시군구)

특수_df <- auto_dat %>% select(시도, 시군구, contains("특수")) %>% 
    gather(용도, 대수, -시도, -시군구)

auto_df <- bind_rows(승용_df, 화물_df, 특수_df)
```

# 3. 시군구별 자동차 등록현황 통계 {#auto-registration-stat}

정제가 완료된 데이터를 차량유형별, 차량용도별로 표로 만들어 살펴보자.

## 3.1. 차량유형별 {#auto-registration-stat-type}

승용, 특수, 화물 차량 유형별로 살펴보자.

``` {r auto-registration-stat-type} 
# 2. 데이터 정제하기 -----
auto_df <- auto_df %>% 
    separate(용도, into=c("차량", "용도")) %>% 
    separate(시군구, into=c("시군", "시군구"), sep=" ", fill="right") %>% 
    mutate(시군구 = ifelse(is.na(시군구), 시군, 시군구))

## 2.1. 시도별 차량유형별 차량 등록대수표

auto_df %>% group_by(차량, 시도) %>% 
    summarize(대수 = sum(대수)) %>% 
    arrange(desc(대수)) %>% 
    spread(차량, 대수) %>% 
    datatable(options = list(pageLength = 10),
              autoHideNavigation = getOption("DT.autoHideNavigation", NULL)) %>% 
    formatCurrency(c("승용", "특수", "화물"), currency="", interval=3, digits=0)
```

## 3.2. 차량용도별 {#auto-registration-stat-usage}

관용, 영업용, 자가용 차량용도별로 살펴보자.

``` {r auto-registration-stat-usage} 
auto_df %>% group_by(용도, 시도) %>% 
    summarize(대수 = sum(대수)) %>% 
    arrange(desc(대수)) %>% 
    spread(용도, 대수) %>% 
    datatable(options = list(pageLength = 10),
              autoHideNavigation = getOption("DT.autoHideNavigation", NULL)) %>% 
    formatCurrency(c("관용", "영업용", "자가용"), currency="", interval=3, digits=0)
```

# 4. 자동차 등록현황 시각화 {#auto-registration-viz}

## 4.1. 시도별 자동차 등록대수 {#auto-registration-viz-ggplot}

시도별 자동차 등록대수를 정적 그래프를 통해 시각화해보자.

``` {r auto-registration-viz-ggplot} 
# 3. 시각화 -----
## 3.1. 시도별 차량 등록대수
auto_df %>% group_by(시도) %>% 
    summarize(대수 = sum(대수)) %>% 
    arrange(desc(대수)) %>% 
    ggplot(aes(x=fct_reorder(시도, 대수), y=대수)) +
      geom_col() +
      coord_flip() +
      labs(y="등록대수", x="") +
      scale_y_continuous(labels = scales::comma) +
      theme_bw(base_family="NanumGothic")
```

## 4.2. 시군구별 자동차 등록현황 {#auto-registration-viz-treemap}

시도별, 시군구별 자동차 등력현황을 `treemap`을 통해 시각화해 보자.

``` {r auto-registration-viz-treemap} 
## 3.2. treemap: 시도, 시군, 시군구, 차량
auto_treemap_df <- auto_df %>% group_by(시도, 시군, 시군구, 차량) %>% 
    summarize(대수 = sum(대수))

auto_treemap <- treemap(auto_treemap_df, 
                            index = c("시도", "시군", "시군구", "차량"),  
                            vSize = "대수", 
                            vColor = "대수",
                            title = "차량등록대수", 
                            fontsize.labels=c(12, 8), 
                            draw = FALSE,
                            type = "value", 
                            format.legend = list(scientific = FALSE, big.mark = ","),
                            title.legend="")


d3tree2(auto_treemap, rootname = "대한민국")
```